【裁判字號】    89,上易,1128
【裁判日期】    890531
【裁判案由】    竊盜
【裁判全文】
臺灣高等法院刑事判決                          八十九年度上易字第一一二八號
    上  訴  人
    即  被  告  乙○○
右上訴人因竊盜案件，不服臺灣基隆地方法院八十八年度訴字第四０五號
，中華民國八十八年十一月二十二日第一審判決（起訴案號：臺灣基隆地方法院檢察
署八十八年度偵字第四一００號、併辦案號：臺灣基隆地方法院檢察署八十八年度偵
字第一三五一號）提起上訴，本院判決如左：
    主  文
原判決撤銷。
乙○○連續結夥三人以上、攜帶兇器竊盜，累犯，處有期徒刑玖月。
扣案檳榔剪刀參支沒收。
    事  實
一、乙○○前於民國八十五年間因違反麻醉藥品管理條例案件，經台灣士林地方法院
    判處有期徒刑六月確定，於八十六年九月四日易科罰金執行完畢（乙○○另於八
    十六年間犯妨害家庭罪，經同法院判處有期徒刑六月，於八十七年九月十九日執
    行完畢，又於八十六年間違反麻醉藥品管理條例等案件，經判處有期徒刑九月，
    自八十七年九月二十日接續上開妨害家庭案件執行，刑期至八十八年六月十八日
    執行完畢，八十七年十一月二十日假釋），竟不知悔改，乙○○基於意圖為自己
    不法所有之概括犯意，先與高一郎（另案通緝中）、綽號「阿忠」之成年男子及
    另一名不詳姓名成年男子四人，基於共同意圖為自己不法所有之犯意聯絡，於八
    十八年二月十五日上午十時許，由高一郎駕駛高二雄（高一郎之弟）所有之車號
    Ｋ九─九七四０號自用小貨車，後載乙○○、「阿忠」及另不詳姓名之成年男子
    ，並攜帶在客觀上足以致人於死傷之兇器檳榔剪刀三把，前往台北縣雙溪鄉○○
    村○○路旁，竊取藍仕明所有種植之檳榔約十五台斤，得手後，甫欲離開時，為
    藍仕明之侄丙○○發現，報警循線查獲，並扣得高一郎所有之檳榔剪刀三支。嗣
    乙○○承上同一犯意，再於八十八年六月十三日凌晨二時許，先至台北縣萬里鄉
    ○○路ＯＫ商店內購買手套二付，再至台北縣萬里鄉○○街四號甲○○所經營之
    示傑商店，手戴前開手套（將包裝塑膠袋棄於該商店門口），持其所有客觀上足
    以致死傷之螺絲起子一把（已丟棄），敲開鐵捲門之電源門，再按下電源開關開
    啟鐵捲門，進入示傑商店內，竊取收銀機內之新台幣約一萬二千五百元，得手後
    供己花用。嗣於八十八年六月十三日早上六時許，經甲○○發現其商店之鐵捲門
    被打開，並在門口發現前開手套空塑膠袋子，再依該塑膠袋向前開ＯＫ商店查明
    確有出售該手套後，報警向該ＯＫ商店調得當日店內之監視錄影帶，始查明上情
    。
二、案經台北縣警察局金山分局移送台灣基隆地方法院檢察署檢察官偵查起訴及臺北
    縣警察局瑞芳分局移送併辦。
    理    由
一、上訴人經合法傳喚未到庭，據其在原審法院審理中固不否認夥同高一郎等共四人
    前往摘取檳榔及偷取收銀機內現金之事實坦承不諱，惟矢口否認有偷竊檳榔及攜
    帶螺絲起子至甲○○之店內犯行，辯稱：高一郎告知伊有包種檳榔，可以採收，
    而警察要求伊配合說有帶螺絲起子，伊才配合說云云。
二、然查上訴人委有於右時地夥同高一郎、「阿忠」及另一不詳姓名之人共持檳榔剪
    刀三把至臺北縣雙溪鄉○○村○○路旁竊取藍仕明所植之檳榔之情事，業據同案
    被告高一郎於警訊中坦白承認，核與目擊證人丙○○於警訊、偵查中所指述之情
    節相符，並有贓物認領保管單一紙在卷可稽，事證已極明確；上訴人於原審審理
    中雖辯稱是高一郎找伊去幫忙，是高一郎告訴伊說是其包種的可以採等語；此不
    但與同案被告高一郎在偵查中所供係該綽號阿忠之人向伊稱該檳榔係其支人所種
    ，可以採等情不相符合，且據證人丙○○於偵查中指陳「我當時看到高一郎正在
    檳榔樹下用竹竿綁著檳榔刀在偷採檳榔，他當時看到我就趕緊跑掉，採來的檳榔
    則放在樹下沒有帶走，我當時大喊捉賊：：：我當時看到高一郎在採檳榔時，他
    旁邊還有一個人（即上訴人），他們二個當時看到我就趕緊跑掉了：：：」、「
    他們二個看到我跑掉後，後來我走到馬路上剛好又碰到乙○○跟高一郎，當時乙○○還對我說﹄作賊被你們捉到了，不然你想怎樣？』態度很惡劣」等情以觀，
    上訴人於前往前揭地點採取檳榔時，早已明知該檳榔並非高一郎或該阿忠之人所
    植，否則自應於被藍正雄撞見後，據實辯解，乃竟迅速逃離現場並辱罵證人丙○○？是上訴人前往上址摘取檳榔時，顯已明知係屬竊盜行為無訛，所辯純屬飾之
    詞，不足採信。
三、上訴人就其竊取被害人甲○○所開設之商店內財物之犯行，固坦承不諱，唯否認
    帶螺絲起子云云；但查右揭事實，亦據上訴人於警訊中自白屬實，核與被害人
    甲○○指訴之情節悉相符合，參以上訴人行為時值深夜，被害人復將鐵門（電動
    門）拉下，上訴人欲啟動電動馬達開啟鐵捲門，非打開電源箱之無從啟動電源，
    是其於警訊中所供以起子撬開電源門等情，應屬可信，所辯無非避就之詞，不足
    採信。此外，並有手套包裝空袋二個卷可按，事證明確，上訴人犯行應堪認定。
四、綜上所述，本件事證明確，上訴人犯行，應堪認定。查上訴人夥同高一郎、「阿
    忠」及一不詳姓名之成年男子四人，攜帶檳榔剪刀前往竊取檳榔，核係犯刑法第
    三百二十一條第一項第三款、第四款之結夥三人以上攜帶兇器竊盜罪，上訴人與
    已成年之高一郎、「阿忠」及另一不詳姓名之人四人間有犯意之聯絡及行為分擔
    ，為共同正犯，此部分犯行，雖未據公訴人起訴，但因與已起訴部分犯行有連續
    關係，屬裁判上一罪，為起訴效力所及，本院自得併予審究（原審就此部分已予
    審究，但於理由欄內未敘明得予審究之理由，應予補正）。又其攜帶螺絲起子前
    往甲○○所開設之商店內竊取財物，僅以起子敲開鐵捲門之電源門，再按電源開
    啟鐵捲門，並無破壞該電源門，核其所為，又係犯同法條第一項第三款之攜帶兇
    器竊盜罪，公訴人認此部分係犯同條第一項第二、三款之罪，尚有未合；上訴人
    前後二次犯行，時間緊接，犯罪構成要件相同，顯係基於概括之犯意，為連續犯
    ，應依刑法第五十六條之規定，論以一罪，依情節較重之結夥三人攜帶兇器竊盜
    罪處斷，並加重其刑；又上訴人前於八十六年九月四日因妨害家庭案件，經台灣
    士林地方法院判處有期徒刑六月確定，甫於八十七年九月十九日執行完畢，此有
    台灣基隆地方法院檢察署刑案資料查註紀錄表在卷為憑，其於五年內再犯有期徒
    刑以上之本罪，為累犯，應加重其刑，並遞加之。扣案檳榔剪刀三把為共犯高一
    郎所有，且係供犯罪之用，應併予宣告沒收。
五、原審予以論罪科刑，固非無見，唯查：
  (一)查刑法第三百二十一條第一項第四款之結夥三人以上竊盜罪，其本質上即為三人
    以上共同竊盜，僅理由欄上敘明共犯即可，其主文則無須胥列共同二字，乃原判
    決竟列「張雄共同：：：結夥三人以上竊盜」即有可議。
  (二)次查上訴人於民國八十五年間曾因違反麻醉藥品管理條例案件，經原法院判處有
    期徒刑六月，於八十六年九月四日易科罰金執行完畢，有卷附全國前案紀錄表可
    按；在其於五內以內再犯本案之罪，固應依刑法第四十七條規定，論以累犯；八
    十六年間曾犯妨害家庭罪，經臺灣士林地方法院判處有期徒刑六月，於八十七年
    九月十九日執行完畢，又於八十六年間違反麻醉藥品管理條例等案件，經判處有
    期徒刑九月，自八十七年九月二十日接續上開妨害家庭案件執行，刑期自八十七
    年九月二十日起算，於八十八年六月十八日執行完畢，八十七年十一月二十日假
    釋出監，有卷附前案紀錄表可按，是上訴人所犯妨害家庭、違反麻醉藥品管理條
    例案件二罪係合併執行，刑期至八十八年六月十八日始執行完畢，於執行中之八
    十七年十一月二十日假釋出監，其於假釋期間之八十八年二月間再犯本案之罪，
    尚不得據以認定為累犯，乃原判決竟以認定上訴人前所犯妨害家庭，經判處罪刑
    ，於八十七年九月十九日執行完畢，據以認定為累犯，其所認定之事實，即有未
    合。
六、上訴人上訴意旨雖未就前開部分指摘，但原判決既有可議之處，即屬無可維持，
    自應由本院予以撤銷改判，爰審酌審酌上訴人之素行、智識、犯罪手段、所生損
    害、犯後態度及其他一切情狀，量處有期徒刑九月，扣案檳榔剪刀三支為共犯高
    一郎所有且供犯罪所用，併予宣告沒收；至上訴人所持供犯罪所用之螺絲起子一
    把，業已丟棄滅失，已據上訴人供明在卷，自無庸宣告沒收。
七、上訴人經合法傳喚，無正當理由不到庭，爰不待其陳述，逕行判決，併此敘明。
據上論斷，應依刑事訴訟法第三百七十一條、第三百六十九條第一項前段、第三百六
十四條、第二百九十九條第一項前段、刑法第二十八條、第五十六條、第三百二十一
條第一項第三款、第四款、第四十七條、第三十八條第一項第二款，判決如主文。
本案經檢察官彭坤業到庭執行職務。
中    華    民    國  八十九  年        五      月        三十一        日
                            臺灣高等法院刑事第十八庭
                                審判長法  官  吳      敦
                                      法  官  吳  明  峰
                                      法  官  林  陳  松
右正本證明與原本無異。
不得上訴。
                                      書記官  鎖  瑞  嶺
中    華    民    國  八十九  年        六      月          二          日
附錄：本案論罪科刑法條全文
刑法第三百二十一條第一項第三款、第四款：
犯竊盜罪而有左列情形之一者，處六月以上五年以下有期徒刑：
三、攜帶兇器而犯之者。
四、結夥三人以上而犯之者。


司法院資訊處製作；財團法人民間司法改革基金會備份。
